【裁判字號】    89,訴,404
【裁判日期】    890728
【裁判案由】    毒品危害防制條例
【裁判全文】
臺灣高雄地方法院刑事判決                          八十九年度訴字第四四號
    公  訴  人  臺灣高雄地方法院檢察署檢察官
    被      告  甲○○
    被      告  乙○○
    指定辯護人  本院公設辯護人戊○○
右列被告因毒品危害防制條例案件，經檢察官提起公訴（八十八年度偵字第一三四六
七號、第一四三七八號），本院判決如左：
    主  文
甲○○、乙○○均無罪。
    理  由
一、公訴意旨略以：被告甲○○、乙○○共同意圖營利，基於概括之犯意，以行動電
    話0000000000號及呼叫器0000000000號為連絡工具，自民
    國八十七年十二月間起至八十八年五月初止，連續在高雄市大華僑戲院、六合路
    附近、高雄縣鳳山市五甲宏誠保養廠等處販賣第一級毒品海洛因（起訴書誤載為
    第二級毒品安非他命）多次予丙○○，金額新台幣（下同）三千元至一萬六千元
    不等，另於八十八年一月至三月間，連續在高雄縣、市不特定地點，販賣海洛因
    予己○○多次 (起訴書誤載為安非他命)，每次二千元至五千元不等，甲○○又
    基於概括犯意，連續於八十八年二月二十八日、三月十二日、四月十五日、四月
    二十日，在高雄市○○路、和平路口附近等地，販賣安非他命予丁○○，每次二
    千元至八千元不等，經警循線查獲，因認被告二人涉犯毒品危害防制條例第四條
    第一項、第二項之罪嫌等情（起訴書漏引第二項之條文）。
二、按犯罪事實，應依證據認定之，無證據不得推定其犯罪事實。又不能證明被告犯
    罪者，應諭知無罪之判決，刑事訴訟法第一百五十四條、第三百零一條第一項分
    別定有明文。又按事實之認定，應憑證據，如未能發現相當之證據，或證據不足
    以證明，自不能以推測或擬制之方法，以為裁判之基礎（最高法院四十年台上字
    第八六號判例參照）。
三、公訴人認被告二人涉犯連續販賣一、二級毒品罪嫌，無非以證人己○○、丙○○
    、丁○○之指述及卷附之電話監聽譯文為其主要論據，訊據被告二人均堅決否認
    有何販賣毒品之犯行，均辯稱只有施用沒有販賣等語。經查：
（一）證人丁○○固於警訊中陳稱：「我分別在八十八年二月二十八日下午十七時許
      在高市○○○○○路口向甲○○購買，第一次購買二千元一包海洛因，第二次
      向是八十八年三月十二日凌晨二、三時在高市○○○○○路口購買第二次一包
      海洛因二千元，第三次是八十八年四月十五日下午十七時許在高市○○○○○
      路口向甲○○購買一包海洛因二千元，第四次是八十八年四月二十日下午十七
      時許在高市○○○○○路口向甲○○購買一包海洛因八千元、共購買四次」等
      語。證人丙○○於警訊時亦陳稱：「我都是向一名綽號叫川仔的甲○○與綽號
      叫慶仔的乙○○二人每次以新台幣三千元至一萬六元之代價，向他們購第一級
      毒品海洛因，我購買毒品都是打甲○○的行動電話0000000000及呼
      叫器0000000000號與他聯絡後，他再約定地點與我交易毒品海因，
      有時他沒有空時，就叫乙○○拿過來賣給我」等語，而證人己○○則於警訊中
      供陳：「我都是向一名甲○○與綽號慶仔的人所購買的，每次均以新台幣二、
      三、五千的價錢向他們購買的，我購買毒品均是打甲○○的行動電話0000
      000000號及呼叫器0000000000與他聯絡後，他再約定地點與
      我交易毒品海洛因，另慶仔的呼叫器是0000000000號」等語在卷。
      且證人丙○○復於檢察官偵查再次陳稱：「有向甲○○買，我打電話給他，用
      行動電話與呼叫器與他聯絡，八十七年底八十八年初開始買的，買了很多次，
      最後次是八十八年五月二日或八十八五月三日，買了一萬六千元的海洛因，在
      五甲路的汽車保養廠（宏誠保養廠），有時甲○○會叫乙○○送貨去給我，我
      見過乙○○四、五次，我大約每四、五天就與甲○○買一次，都是約在小港附
      近或者市區○○路、大華僑戲院」等語（八十八年度偵字第一四三七八號偵查
      卷第十五頁），渠等就何時地各向被告二人購買毒品之事實固於警訊時證述綦
      詳。惟於本院調查時證人丙○○則改稱：「因當時是己○○打電話給我，說等
      一下有新興分局警員會到我家，他就教我如何回答，我是照他教我的話回答，
      因己○○在電話中說他被抓了，事實上我沒有向被告購買海洛因，我都是照己○○教我的話回答的，且我也沒有施用海洛因，我是施用安非他命，我也不認
      識他們，因我們（指與己○○）的交情很好，我要幫他，當時我沒有問己○○
      為何要照他的話回答，是事後我才知道原來是己○○與被告有口角」等語（本
      院八十九年五月十二日訊問筆錄），而丁○○於本院調查時亦改稱：「認識甲○○約五年之久，不認識乙○○，我與甲○○常往來，二年前（八十七年以前
      ）我有在施用海洛因，沒有施用安非命，當時筆錄是警員事先做好的，警察到
      我家，帶我及女朋友回派出所，警察說我若不簽名就要將我及女朋友陳琦菡送
      戒治，當時沒有驗尿，施用毒品部分也有被移送」等語（本院八十九年六月二
      日訊問筆錄）。證人丙○○及丁○○就被告二人究有無販賣毒品事實之陳述前
      後不一，互有矛盾，顯有瑕疵，是否可專以警訊中之陳述而為不利被告之認定
      ，非無疑義。
（二）又證人己○○係於警訊中自承向被告甲○○、乙○○購買海洛因，並未自承有
      向被告二人購買安非他命，而卷內亦無其他證據顯示己○○向被告二人購買安
      非他命乙情，另證人丙○○於警訊及偵查中均自承向被告二人買海洛因，並未
      提及購買安非他命，亦無任何事證顯示丙○○向被告二人買安非他命，公訴人
      起訴之犯罪事實記載證人己○○有向被告二人購買安非他命，而丙○○向被告
      二人買安非他命之事實顯然有誤，惟其論罪法條係毒品危害防制條例第四條第
      一項販賣第一級毒品罪名，足證其犯罪事實就上開部分僅係誤載，應予更正，
      合先敘明。經查證人丙○○及己○○於本案自承有施用第一級毒品之犯行，亦
      均因查無其他證據及尿液送驗結果，顯示甲基安非他命及嗎啡均呈陰性反應，
      已經檢察官以罪嫌不足為由為不起訴處分確定在案，有二人之全國前案紀錄表
      及臺灣高地方法院檢察署刑案資料查註紀錄表各一紙在卷可參，此亦有臺灣高
      雄地方法院檢察署八十八年度偵字第一四三七六號、第一四九八六號不起訴處
      分書各一份附卷可按，且丙○○從無施用海洛因之前科，全國紀錄表可稽，是
      丙○○於警訊及偵查中所供曾施用海洛因，並向被告二人買海洛因施用，與其
      僅有施用安非他命前科不符，自不足採；益徵證人丙○○於本院所述否認向被
      告二人買海洛因等情應較警訊及偵查中之供述為可採。又己○○雖於八十三年
      間曾有施用海洛因前科，但迄無再行施用海洛因之紀錄，有其全國前案紀錄表
      可按，本次查獲之施用海洛因案件，亦經不起訴處分，並無事證足認己○○施
      用毒品海洛因，其供述向被告二人買海洛因施用自無從採信。至證人丁○○雖
      有因於八十八年四月二十八日回溯二十四小時內二犯施用安非他命二次，經本
      院判處有期徒刑四月在案；惟參酌本件並非當場查獲被告甲○○有販賣毒品之
      犯行，且亦未自被告處所查獲任何毒品海洛因、安非他命、販毒帳冊、電子秤
      及分裝工具等相類之物以資佐證，而證人丁○○於本院審中亦已翻異前供等情
      觀之，實難僅以證人丁○○在警訊中指認向被告甲○○買安非他命及其因施用
      第二級毒品安非他命被處刑，即遽推論丁○○所施用之毒品即是購自被告甲○○處。另參酌卷附丁○○打0000000000號電話予被告甲○○之電話
      監聽譯文表內所載，除載有金額為二千元外，實無從看出係關於販賣毒品之對
      話，且質之證人丁○○於本院審理時亦證陳：「電話是打給甲○○，但內容不
      是譯本的內容，當時我說二千是我要還給甲○○的錢，是與甲○○出去吃飯喝
      酒大家要分擔的費用」等語，是該電話監聽譯文內容既未表明買賣何物品，自
      不能遽認必為買賣毒品。
四、綜上所述，證人之證述，既因對事實前後之陳述有異，且存有瑕疵，而有礙於真
    實之發現，則在無其他證據可資佐憑該證詞是否可信之情形下，揆諸前揭說明，
    即尚難遽以為不利被告之認定，是渠等二人所辯堪可採信，此外，復查無其他積
    極證據足以證明被告二人涉有販賣毒品犯行，被告罪行既不能明，爰依法為無罪
    之諭知。
五、被告甲○○經合法傳喚，無正當理由未到庭，本院認本件係應諭知無罪之案件，
    爰不待其陳述逕行判決。
據上論斷，應依刑事訴訟法第三百零一條第一項前段、第三百零六條，判決如主文。
本案經檢察官鐘忠孝到庭執行職務。
中      華      民      國    八十九    年      七      月    二十八    日
                                  臺灣高雄地方法院刑事第三庭
                                      審判長法  官  宋明中
                                            法  官  古振暉
                                            法  官  柯彩燕
右正本證明與原本無異。
如不服本判決，應於判決送達後十日內，向本院提出上訴狀。
                                            書記官  楊真芬
中    華    民   國      八十九      年      八      月      二      日


司法院資訊處製作；財團法人民間司法改革基金會備份。
